臺灣高等法院刑事判決　　　　　　　　　　　　　　九十三年度上訴字第二八九號
　　上　訴　人　臺灣桃園地方法院檢察署檢察官
　　上 訴人 即
　　被告之配偶　丙○○
　　被　　　告　乙○○
　　選任辯護人　王信雄律師
右上訴人因被告違反毒品危害防制條例等案件，不服臺灣桃園地方法院九十二年度重
訴字第六二號，中華民國九十二年十二月十八日第一審判決（起訴案號：臺灣桃園地
方法院檢察署九十二年度偵字第一四九三四號），提起上訴，本院判決如左：
    主  文
原判決撤銷。
乙○○共同運輸第一級毒品，處無期徒刑，褫奪公權終身。
扣案第一級毒品海洛因貳包（合計淨重肆玖點陸壹公克，包裝重壹玖點玖柒公克，
純度六七‧○四％，純質淨重貳肆點捌公克）沒收銷燬之，扣案黑色皮鞋壹雙、
電話號碼0000000000號之三星行動電話壹支、電話號碼00000000
000號之諾基亞行動電話壹支，均沒收。
    事  實
一、乙○○明知海洛因係毒品危害防制條例所規定之第一級毒品且為行政院公告管制
    之進出口物品，因其生意經營不善積欠甲○○綽號「阿明」之成年男子新臺幣（
    下同）八十萬元，綽號「阿明」之成年男子多次逼債甚急，乙○○擔心因無力清
    償債務而其家人安全恐遭遇威脅之情況下，遂答應綽號「阿明」成年男子以攜帶
    二次毒品返臺即可抵償八十萬元債務並於事成後另得十萬元報酬之提議，與綽號
    「阿明」之成年男子共同基於自大陸地區運輸屬管制進出口物品第一級毒品海洛
    因回臺之犯意聯絡，並藉由乙○○
    身分，得以小三通方式往來大陸與臺灣間之便，依「阿明」之指示，先於民國（
    下同）九十二年九月七日九時二十分許，搭乘立榮航空班機由臺北松山機場至馬
    祖南竿，隨即於同日中午某時，自馬祖北竿塘岐港搭乘不知名漁船至大陸福建省
    福州黃岐港上岸，並於九十二年九月八日，以大陸電話號碼000000000
    00號行動電話聯絡真實姓名、年籍均不詳之成年人大陸人士「陳寶明」，相約
    於九十二年九月十日二十三時許，在福建省福州市南公園內見面，而亦與大陸人
    民「陳寶明」基於運輸及走私管制物品之犯意聯絡，由「陳寶明」將淨重三四九
    點六一公克、純度百分之六七點零四、純質淨重二三四點三八公克之管制物品第
    一級毒品海洛因，夾藏於黑色皮鞋鞋跟內要求乙○○穿著返臺，並告知回臺後再
    以電話號碼0000000000號之行動電話聯絡取貨，乙○○遂攜帶上開毒
    品違禁物，於九十二年九月十一日十一時許，自福建省福州黃岐港搭乘船隻返回
    馬祖北竿運輸入境，再於九十二年九月十一日十四時二十分許，自馬祖北竿機場
    搭乘立榮航空公司返回臺北松山機場，恰為行政院海巡署高雄市機動查緝隊、桃
    園機動查緝隊、岸巡五總隊、五二大隊、高雄縣政府警察局鳳山分局、高雄市政
    府警察局新興分局組成之專案小組會同航空警察局臺北分局員警，當場在航空警
    察局臺北分局查獲，並自乙○○身上扣得夾藏在黑色皮鞋內之上開管制物品第一
    級毒品海洛因、大陸人士陳寶明所有之運毒工具黑色皮鞋一雙、及乙○○所有且
    供聯絡用之前開大陸電話號碼00000000000號三星行動電話、門號0
    000000000號諾基亞行動電話各乙支。
二、案經行政院海巡署高雄市機動查緝隊報請臺灣桃園地方法院檢察署檢察官偵查起
    訴。
    理　由
一、右揭事實，業據被告於原審審理時坦承不諱，其於原審審理時供稱：阿明住鶯歌
    ，九月五日他叫我去帶毒品，因為我欠他八十萬元，帶二次，就不用還錢，這是
    第一次就被警察抓到了，將毒品藏在皮鞋鞋根裡，這個方法是他教我的，因為他
    對我說，如果我不帶，就威脅我家人的安全。阿明從今年二、三月就逼我還錢，
    且他也提議，如不還錢，就幫他作這事，如果我不答應，他就要我家人好看。因
    為我真的沒錢還，我不得已才答應他帶毒品等語甚詳。而扣案之白粉二包經送驗
    結果，確均含毒品海洛因成份（合計淨重三四九‧六一公克，包裝重一九‧九七
    公克，純度六七‧○四％，純質淨重二三四‧三八公克），此有法務部調查局鑑
    定通知書一紙在卷可稽，復有電子機票收據影本一份、照片一張、國人入出境端
    末查詢報表一份、入出境查詢結果表一份及扣案之夾藏毒品之黑色皮鞋乙雙、電
    話號碼0000000000號之三星行動電話一支、電話號碼0000000
    0000號之諾基亞行動電話一支可資佐證，且被告又係當場查獲之現行犯，足
    見被告在原審自白核與事實相符，應可採信，其於本院審理時辯稱：我積欠甲○
    ○債務，他恐嚇我威脅我家人的生命，我為了抵債不得已才幫他帶，當時我真的
    不知道是毒品，如果我當時就知道，我也不會帶等語，顯係事後圖卸刑責之詞，
    應不可採，被告右揭罪證明確，犯行洵堪認定，應依法論科。
二、按海洛因為毒品危害防制條例第二條第二項第一款所稱之第一級毒品並為行政院
    依據懲治走私條例第二條第四項公告之「懲治走私條例公告管制物品項目及其數
    額」，其中甲項管制進出口物品第四款所列之毒品。又自大陸地區私運物品進入
    臺灣地區，以私運物品進口論，懲治走私條例第十二條訂有明文。是核被告所為
    ，係犯毒品危害防制條例第四條第一項之運輸第一級毒品罪及懲治走私條例第二
    條第一項之私運管制物品進口罪。其與成年男子「甲○○」及大陸人士「陳寶明
    」間有犯意聯絡、行為分擔，為共同正犯。被告持有第一級毒品之低度行為應為
    運輸第一級毒品之高度行為所吸收，不另論罪。其以一行為，同時觸犯前開二罪
    ，為想像競合犯，應從一重以運輸第一級毒品罪處斷。查被告所運輸之毒品數量
    淨重為三四九‧六一公克，如流入市面，勢將加速毒品之氾濫，對我國社會之安
    寧及國人之健康，可能產生之危害至鉅，且被告於本院審理中又否認當初運輸毒
    品，不知為毒品，顯見被告犯罪之情狀，並無可憫恕之處，原審以被告年屆五十
    歲，因經商失利欠下債務，並擔心無法清償債務其及家人恐遭不測之心裡壓力下
    ，始答應綽號「阿明」之成年男子之提議而為此犯行，且又係第一次為此行為，
    所運輸之毒品尚未流入市面即為警查獲等情，認被告所犯之罪，情輕法重，有可
    予憫恕之處，依刑法第五十九條之規定減輕其刑，予以論科，自有未合，被告之
    配偶上訴意旨以被告不知帶進來的是毒品及請求從輕量刑，指摘原判決不當，固
    無可取，惟檢察官上訴意旨以原審援引刑法第五十九條減刑，尚有可議，指摘原
    判決不當，則為有理由，原判決既有上述可議，自應由本院將原判決撤銷予以改
    判。審酌被告所運輸之毒品數量淨重為三四九‧六一公克，如流入市面，勢將加
    速毒品之氾濫，對我國社會之安寧及國人之健康，可能產生之危害至鉅，非僅使
    多數人之生命、身體法益受侵害，影響所及甚且危害社會、國家之健全發展，所
    為實屬可議，及被告在本院審理中否認當初運輸毒品，不知為毒品等一切情狀，
    量處無期徒刑，並依法宣告褫奪公權終身，以示懲儆。扣案之第一級毒品海洛因
    二包（合計淨重三四九‧六一公克，包裝重一九‧九七公克，純度六七‧○四％
    ，純質淨重二三四‧三八公克），應依毒品危害防制條例第十八條第一項前段規
    定，諭知沒收銷燬之；另扣案之黑色皮鞋乙雙、電話號碼0000000000
    號之三星行動電話一支、電話號碼00000000000號之諾基亞行動電話
    一支，係供被告夾藏毒品以利運輸之用或為供運輸毒品犯罪聯絡所用之物，均係
    供犯罪所用之物，業據被告供明在卷，應依毒品危害防制條第十九條第一項之規
    定，併予宣告沒收。至扣案之人民幣二萬八千七百八十五元及新臺幣二萬五千元
    部分，被告自警訊及原審審理中均堅稱係自己所有，非運輸毒品所得，且遍查全
    卷並無證據足認係被告運輸第一級毒品海洛因所得之財物，爰不予宣告沒收，附
    此敘明。
據上論斷，應依刑事訴訟法第三百六十九條第一項前段、第三百六十四條、第二百九
十九條第一項前段，毒品危害防制條例第四條第一項、第十八條第一項前段、第十九
條第一項，懲治走私條例第二條第一項、第十一條、第十二條，刑法第十一條、第二
十八條、第五十五條、第三十七條第一項，判決如主文。
本案經檢察官周誠南到庭執行職務。
中　　　華　　　民　　　國　　九十三　　年　　　三　  　月     十六 　　日
                              臺灣高等法院刑事第二庭
                                  審判長法  官  蔡　長　溪
  　                                    法  官  林　俊　益
　                                      法  官  楊　貴　志
右正本證明與原本無異。
如不服本判決，應於收受送達後十日內向本院提出上訴書狀，其未敘述上訴之理由者
並得於提起上訴後十日內向本院補提理由書（均須按他造當事人之人數附繕本）。
                                        書記官  王　嗣　瑩
中　　　華　　　民　　　國　　九十三　　年　　　三　　　月　　 十七 　　日
附錄：本案論罪科刑法條全文
毒品危害防制條例第四條
製造、運輸、販賣第一級毒品者，處死刑或無期徒刑；處無期徒刑者，得
併科新臺幣一千萬元以下罰金。
製造、運輸、販賣第二級毒品者，處無期徒刑或七年以上有期徒刑，得併
科新臺幣七百萬元以下罰金。
製造、運輸、販賣第三級毒品者，處五年以上有期徒刑，得併科新臺幣五
百萬元以下罰金。
製造、運輸、販賣第四級毒品者，處三年以上十年以下有期徒刑，得併科
新臺幣三百萬元以下罰金。
製造、運輸、販賣專供製造或施用毒品之器具者，處一年以上七年以下有
期徒刑，得併科新臺幣一百萬元以下罰金。
前五項之未遂犯罰之。
懲治走私條例第二條
私運管制物品進口、出口逾公告數額者，處七年以下有期徒刑，得併科新
臺幣三百萬元以下罰金。
以犯前項之罪為常業者，處三年以上十年以下有期徒刑，得併科新臺幣五
百萬元以下罰金。
第一項之未遂犯罰之。
第一項所稱管制物品及其數額，由行政院公告之。
懲治走私條例第十二條
自大陸地區私運物品進入臺灣地區，或自臺灣地區私運物品前往大陸地區
者，以私運物品進口、出口論，適用本條例規定處斷。
